最高法院刑事判決                              八十六年度台上字第七○○八號
    上  訴  人  甲○○
    選任辯護人  鄭洋一律師
右上訴人因行賄等罪案件，不服台灣高等法院中華民國八十六年九月十七日第二審判
決（八十六年度上訴字第三六八六號，起訴案號：台灣宜蘭地方法院檢察署八十六年
度偵字第二○○一號），提起上訴，本院判決如左：
    主  文
上訴駁回。
    理  由
按刑事訴訟法第三百七十七條規定，上訴於第三審法院，非以判決違背法令為理由，
不得為之。是提起第三審上訴，應以原判決違背法令為理由，係屬法定要件。如果上
訴理由狀並未依據卷內訴訟資料，具體指摘原判決不適用何種法則或如何適用不當，
或所指摘原判決違法情事，顯與法律規定得為第三審上訴理由之違法情形，不相適合
時，均應認其上訴為違背法律上之程式，予以駁回。本件上訴人甲○○就行賄部分上
訴意旨略稱：貪污治罪條例為身分之特別刑法，其犯罪主體應以同條例第二條所列舉
者為限，不合該身分之一般普通人民，行求賄賂之行為具備犯罪構成要件者，僅應依
刑法第一百二十二條第三項規定處斷，不能援用該條例第十一條第二項論罪，原判決
竟依貪污治罪條例第十一條第二項第十七條之規定科處，顯有適用法則不當之違誤；
且上訴人向執勤之警員表示行賄之意思，但祗係一時情急之下脫口而出之玩笑話而已
，以上訴人之年齡、家庭經濟狀況，根本無法拿出新台幣一百五十萬元，故本件實係
不能犯，原判決未依刑法第二十六條但書之規定減免，難謂適法云云。惟查：貪污治
罪條例第十一條第二項規定「不具第二條人員之身分而犯前項之罪者，亦同」，上訴
人不具該條例第二條「依據法令從事公務之人員，犯本條例之罪者，依本條例處斷，
其受公務機關委託承辦公務之人，犯本件條例之罪者，亦同」之身分，而犯貪污治罪
條例第十一條第一項之行賄罪，則依該條例第十一條第二項之規定，適用該條例處斷
，並無違誤。司法院三十三年八月十四日院字第二七二九號解釋，本院三十九年度台
非字第八號判決作成時之懲治貪污條例第四條，並無如現行貪污治罪條例第十一條第
二項對於不具公務人員之身分犯行賄罪，依懲治貪污條例相關規定予以處罰之規定，
自不能以該解釋、判決否定原判決之適法性，上訴意旨指摘原判決此部分違誤，顯屬
誤會。又原判決理由內已說明：「被告於警訊及偵查中亦供稱因為害怕被家人知道，
才向警察行賄，是一時害怕，原本想可以向朋友借，不要讓父母知道等語，足見被告
因其竊盜案發，畏懼其家人知道，想可以向朋友籌措到金錢，因此向警察人員行賄請
求免予追究刑責，其主觀上有行賄之意思，客觀上亦以言詞表明以金錢之對價關係請
求警察人員，希望能免予追究其竊盜罪責。自足以破壞社會公眾對公務員執行公務之
信賴性，不因被告於行賄時是否有資力而影響罪責之成立，」亦無未遂犯之問題。上
訴意旨以其自己之說詞，謂符合不能未遂之規定指摘原判決即與法律規定得為第三審
上訴理由之違法情形，不相適合。應認上訴為違背法律上之程式，予以駁回。本件既
從程序上駁回，請求宣告緩刑，自無從斟酌，併此說明。
又查第三審上訴書狀，應述上訴之理由，其未述者，得於提起上訴後十日內補提
理由書於原審法院，已逾上述期間，而於第三審法院未判決前仍未提出上訴理由書狀
者，第三審法院應以判決駁回之，刑事訴訟法第三百八十二條第一項、第三百九十五
條後段規定甚明。本件上訴人牽連犯刑法第二百十六條第二百十條第三百二十一條第
一項第三款之罪，關於輕罪得上訴第三審法院之行使偽造私文書部分，上訴人不服原
審判決，於民國八十六年十月六日提起上訴，並未述理由，迄今逾期已久，於本院
未判決前仍未提出，依上開規定其關於此部分之上訴自非合法。而從一重論處之刑法
第三百二十一條第一項第三款，原不得上訴於第三審法院，該得上訴第三審法院部分
之上訴，既非合法，應從程序上予以駁回，而無從為實體上判決，則竊盜部分自無從
適用審判不可分之原則，併為實體上審判，此部分之上訴，亦非適法，應併予駁回。
據上論結，應依刑事訴訟法第三百九十五條，判決如主文。
中      華      民      國    八十六    年     十一     月    二十八    日
                              最高法院刑事第二庭
                                  審判長法官  施  文  仁
                                        法官  陳  炳  煌
                                        法官  張  淳  淙
                                        法官  洪  文  章
                                        法官  林  錦  芳
      右正本證明與原本無異
                                              書  記  官
中      華      民      國    八十六    年     十二     月      三      日
